臺灣高等法院民事裁定　　　　　　　　　96年度抗字第1921號
抗　告　人　乙○○
代　理　人　黃正琪律師
相　對　人　甲○○
上列當事人間假扣押事件，抗告人對於中華民國96年9月13日臺
灣臺北地方法院96年度裁全字第11542號裁定，提起抗告，本院
裁定如下：
    主  文
原裁定廢棄。
相對人在原法院之聲請駁回。
聲請及抗告訴訟費用由相對人負擔。
    理  由
一、按債權人就金錢請求或得易為金錢請求之請求，欲保全強制
    執行者，得聲請假扣押；假扣押非有日後不能強制執行或甚
    難執行之虞者，不得為之；請求及假扣押之原因應釋明之；
    前項釋明如有不足，而債權人陳明願供擔保或法院認為適當
    者，法院得定相當之擔保，命供擔保後為假扣押，民事訴訟
    法第522條第1項、第523條第1項、第526條第1項、第2項分
    別定有明文。所謂假扣押之原因，即債務人有日後不能強制
    執行或甚難執行之虞或應在外國為強制執行者是也，同法第
    523條亦有明文。諸如債務人浪費財產、增加負擔、或就其
    財產為不利益之處分，將達於無資力之狀態、或移住遠地、
    逃匿無蹤或隱匿財產等情形均屬之。債權人就假扣押之原因
    ，依法有釋明之義務，亦即需提出可使法院信其主張為真實
    之證據，必待釋明有所不足，而債權人陳明願供擔保後，始
    得准為假扣押；若債權人未釋明假扣押之原因，即不符假扣
    押之要件。
二、本件相對人於原法院聲請意旨略以：抗告人於民國96年4月4
    日上午7時許在寶橋路229號前任意變換車道，不依規定保持
    前後車距離，而肇事致相對人受傷住院，經新店市調解委員
    會兩次調解失敗，疑抗告人脫產，日後有不能強制執行或甚
    難執行之虞，相對人為保全將來強制執行，願供擔保以代釋
    明，請求就抗告人所有財產於新台幣400萬元之範圍內予以
    假扣押，並提出診斷證明書、調解不成立證明書、道路交通
    事故初步分析研判表等件影本以為釋明。惟查，相對人所為
    上開聲請內容及舉證，僅足以釋明相對人對抗告人有侵權行
    為之損害賠償請求權，即假扣押「請求之原因」，然並未能
    釋明抗告人有「假扣押之原因」，即諸如抗告人浪費財產、
    增加負擔、或就其財產為不利益之處分，將達於無資力之狀
    態、或移住遠地、逃匿無蹤或隱匿財產等情形，致相對人日
    後有不能或甚難執行之虞。相對人於本院調查時，亦僅稱兩
    造經兩次調解失敗，擔心抗告人會脫產（見本院卷第24頁）
    ，及以準備狀補充其因本件車禍所受傷害之嚴重、抗告人業
    經刑事判決過失傷害罪、相對人所提刑事附帶民事訴訟業已
    移送民事庭等請求之原因（見本院卷第25至35頁），然就抗
    告人究有何假扣押之原因，仍未為任何釋明，揆諸首揭說明
    ，應認無保全假扣押之必要。原裁定准其所請，自有未洽。
    抗告意旨以抗告人任公職，無脫產之虞等語，指摘原裁定不
    當，求予廢棄，為有理由，爰廢棄原裁定，改判如主文第2
    項所示。
三、據上論結，本件抗告為有理由，爰裁定如主文。
中　　華　　民　　國　　96　　年　　12　　月　　31　　日
                    民事第十一庭
                        審判長法　官   鄭雅萍
　　　　　　　　　　　　　　　法　官   蘇芹英
　　　　　　　　　　　　　　　法　官   薛中興
正本係照原本作成。
本裁定除以適用法規顯有錯誤為理由，並經本院許可外，不得再
抗告。如提起再抗告，應於收受後10日內委任律師為訴訟代理人
向本院提出再抗告狀。並繳納再抗告費新台幣１千元。
中　　華　　民　　國　　97　　年　　1 　　月　　2 　　日
　　　　　　　　　　　　　　　書記官   黃瑞芬
